【裁判字號】    90,上易,1630
【裁判日期】    900619
【裁判案由】    贓物等
【裁判全文】
臺灣高等法院刑事判決                            九十年度上易字第一六三０號
    上  訴  人  臺灣臺北地方法院檢察署檢察官
    被      告  丙○○
右上訴人因被告贓物等案件，不服臺灣台北地方法院八十八年度易字第二七九七號，
中華民國九十年三月十六日第一審判決（起訴案號：臺灣台北地方法院檢察署八十八
年度偵字第三九八六號），提起上訴，本院判決如左：
    主  文
原判決撤銷。
丙○○收受贓物，處有期徒刑參月，如易科罰金，以參佰元折算壹日。
    事  實
一、丙○○有竊盜、詐欺、脫逃及贓物罪等前科紀錄，最近一次因竊盜罪與脫逃罪合
    併執行應執行有期徒刑二年二月，於七十六年十一月二十二日縮刑執行完畢（未
    構成累犯），仍未知警惕，於八十八年二月三日，在桃園縣大溪鎮某地，明知其
    弟韓振釧（所涉竊盜等罪嫌，另移併台灣板橋地方法院併案審理）所交付之引擎
    號碼ＶＱ－00000000Ａ號，車牌號碼Ｖ二－三五六七號自小客車係他人
    竊得之贓物（該車係均源實業股份有限公司所有，於八十七年五月十八日十一時
    許，在台北市○○街三０九號前失竊之贓物，失竊後車主由明台產物保險股份有
    限公司獲得理賠）（起訴書誤載為陳慶福所有），仍予收受，且為避免駕駛贓車
    被發現，同時收受變造之Ｅ三－三六五一號車牌二面及偽造之「乙○○」名義行
    車執照、汽車保險證各一份及張美惠印章一枚（收受上開偽造之行車執照、汽車
    保險證各一份及張美惠印章一枚應不成罪，詳如後述），並將其中變造之Ｅ三－
    三六五一號車牌二面懸掛於上開贓車，以逃避員警查緝，並供作己用，嗣於八十
    八年二月三日十四時三十分許，丙○○在台北市信義區松山車站前為警臨檢時，
    在車站旁之停車場內扣得上開贓車及變造之車牌，而發現上情。
二、案經台北市警察局信義分局移送臺灣台北地方法院檢察署偵查起訴。
    理  由
一、訊據被告固不否認其於前揭時地持有使用右開贓車及變造之車牌為警查獲等情，
    惟矢口否認有任何收受贓物及行使變造文書之犯行，辯稱：因伊自己的車子壞掉
    ，又須載伊兒子至台北看病，始向伊弟弟韓振釧借車，並駕駛該車向朋友借錢，
    伊並不知該車是贓車，被查獲之變造車牌本即掛在車上，伊不知道是變造的，而
    伊在保安大隊被警察刑求，伊於警訊、偵查時所為供述均不實在云云。經查：（
    一）、引擎號碼ＶＱ－00000000Ａ號自小客車為均源實業股份有限公司
    所有，於八十七年五月十八日十一時許在臺北市○○區○○街三０九號前失竊，
    業經證人即明台產物保險股份有限公司承辦人甲○○於警訊中證述明白，並有台
    北市政府警察局萬華分局車輛協尋車牌遺失證明單、汽（機）車各項異動登記書
    、車輛竊盜、車牌失竊資料個別查詢報表－查詢車輛認可資料及贓物認領保管單
    各一紙在卷可稽（參偵查卷宗第八頁正反面、第十八頁、第二二頁、第二五頁、
    第三三頁），而被告為警查獲時，係在被害人上開車輛失竊報案之後，該車復在
    被告持有使用之中，堪認該車係屬贓物無訛；（二）、扣案之Ｅ三－三六五一號
    車牌二面，經原審函交通部公路局高雄區監理所轉囑運圓工業有限公司鑑定，該
    公司先後於八十九年五月二十六日及八十九年六月三日以運牌鑑字第八九０五二
    六０一號及八十九年六月三日運牌鑑字第八九０六０三０一號函暨所附鑑定報告
    稱：送鑑定之Ｅ三－三六五一號牌二面，由外觀即可明顯看出號牌前面兩個代碼
    「Ｅ」及「３」係經裁減後再自行黏合，而其「台灣省」及後四碼與真牌相符，
    號牌整體係裁剪前二代碼再黏合後自行塗裝完成，故為變造號牌等語，有上開函
    暨鑑定報告各一份在卷可按（參原審刑事卷宗第一三一頁、第一三二頁、第一三
    五頁、第一三六頁），是扣案之Ｅ三－三六五一號車牌二面係屬變造，亦堪認定
    ；（三）、被告於保安大隊訊問時曾自白有右揭收受贓物之犯行，嗣於原審訊問
    時提出因遭刑求而為與事實不符陳述，於信義分局否認有接受訊問製作筆錄之抗
    辯，原審對此抗辯經二次勘驗結果發現保安大隊於製作警訊筆錄時未全程連續錄
    音，經錄音部分之錄音帶內容被告之語氣頗不自然，與常人之對談談話語氣不同
    ，應是照著筆錄唸，其錄音應認有程序上之瑕疵（參原審刑事卷宗第七八頁、第
    二七二頁），惟縱認保安大隊及信義分局之訊問所得被告自白具非任意性，不得
    採為對於被告不利認定之證據，然被告先後於八十八年二月四日及二月二十五日
    檢察官訊問時就前開事實供承不諱，陳稱：「（車子）是鍾陸益偷的，是我弟弟
    跟我講的‧‧‧車子是鍾給我弟弟，我弟弟借我用，我前幾天才知道是贓車‧‧
    ‧車和文件都在桃園大溪交給我的，昨天八十八年二月三日交給我的」、「我知
    道車是偷的，也知掛的車牌是偽造的，當時因我兒子腎病住院，我需要用錢，才
    向他借，行照等都放在車上，我還沒用過，車是二月三日交給我的」等語（參偵
    查卷宗第四五頁反面、六二頁反面），且於原審訊問時表示伊於檢察官訊問時未
    遭刑求等語（參原審刑事卷宗第三九頁），被告於檢察官訊問時所為出於任意性
    之自白，應堪信為真，被告嗣後翻異前供辯稱：伊不知該車是贓車，被查獲之車
    牌已經掛在車上，伊不知道是變造的云云，要係卸責之詞，不足採信，至證人即
    被告之弟弟韓振釧於原審訊問時證稱：「車牌就掛在車上，這個車牌是Ｅ三三六
    五一號」等語（參原審刑事卷宗第三五一頁），惟與其於偵查中證述車牌是伊要
    被告拿錢購得等語（參偵查卷宗第三頁反面、第四頁正面）相互矛盾，其於原審
    所為有利被告之證詞，亦不足採；（四）、扣案之Ｅ三－三六五一號車牌二面，
    係屬變造，已如前述，被告收受該變造車牌二面後，懸掛於其持有使用中之贓車
    ，以逃避警方之檢查，業己達行使階段，堪予認定。
二、查被告明知系爭自小客車為他人竊得之贓物，又收受之車牌亦屬他人變造之車牌
，仍予收受，核其所為，係犯刑法第三百四十九條第一項收受贓物罪。又其將變
    造車牌二面懸掛於車上之行為，係犯刑法第二百十六條、第二百十二條行使變造
    特種文書罪。被告所犯上開二罪間具有方法結果之牽連關係，應依刑法第五十五
    條前段從一重之收受贓物罪處斷。檢察官於起訴書所指之犯罪時間雖與事實不符
    ，惟其社會基本事實與本件犯罪事實仍屬同一，仍得由本院逕行審理，併此敘明
    。
三、原審以不能證明被告犯罪，而為被告無罪之諭知，尚有未洽，檢察官上訴意旨，
    指摘原判決諭知被告無罪係不當，為有理由，應由本院予以撤銷改判。爰審酌被
    告有如事實欄所述之品行，及其犯罪之動機、目的、手段，及其生活狀況、智識
    程度、犯罪所生之損害，及犯罪後態度等一切情狀，量處如主文第二項所示之刑
    ，並諭知易科罰金之折算標準示懲。又被告行為後，刑法第四十一條有關易科罰
    金之規定已經修正變更，依刑法第二條第一項前段，應適用裁判時之法律，附此
    敘明。至扣案之變造之Ｅ三－三六五一號車牌二面係被告之弟韓振釧交予被告使
    用，非被告所有，核與刑法第三十八條沒收之規定不符，不另宣告沒收。
四、公訴意旨另以：被告丙○○為避免駕駛贓車被發現，竟於八十七年十一月底某日
    ，以新台幣（以下同）四萬元之代價，向綽號「友平」之人購買偽造之Ｅ三－三
    六五一號車牌二面（車牌部分構成犯罪，已如前述）及偽造之「乙○○」名義行
    車執照、汽車保險證各一份及張美惠印章一枚，嗣於八十八年二月三日十四時三
    十分許，在台北市信義區松山車站前為警臨檢時查獲，當場在其身上扣得上開偽
    造之行車執照、保險證及印章一枚，因認其另涉有刑法第二百十六條、第二百十
    二條行使偽造特種文書等罪嫌。
五、按犯罪事實應依證據認定之，無證據不得推定其犯罪事實，不能證明被告犯罪者
    ，應諭知無罪之判決，刑事訴訟法第一百五十四條、第三百零一條第一項分別定
    有明文。又事實之認定，應憑證據，如未能發現相當證據，或證據不足以證明，
    自不能以推測或擬制之方法，為裁判基礎。且認定犯罪事實所憑之證據，雖不以
    直接證據為限，間接證據亦包括在內，然而無論直接證據或間接證據，其為訴訟
    上之證明，須於通常一般之人均不致有所懷疑，而得確信其為真實之程度者，始
    得據為有罪之認定，倘其證明尚未達到此一程度，而有合理之懷疑存在而無從使
    事實審法院得有罪之確信時，即應由法院為諭知被告無罪之判決，最高法院四十
    年台上字第八六號、七十六年台上字第四九八六號判例可資參照。
六、公訴人認被告涉有右開行使偽造特種文書罪，係以被告於警訊中自白與同案被告
    韓振釧供述相符，並有扣案偽造之乙○○行車執照、汽車保險證及張美惠印章為
    主要論據。經查，警方於被告身上查扣之乙○○行車執照確係偽造，業經原審函
    詢交通部公路局高雄區監理所，該所於八十九年五月二十四日八九高監一字第八
    九一九八六六號函覆稱：「本案所附行照應係偽造；其上之登載與本所原發行照
    內容不符」等語，並附有該所原發之汽車新領牌照登記書影本一紙附卷可稽，復
    經該所轉囑永豐紙業股份有限公司鑑定，該公司於八十九年七月十七日以永紙總
    字第０六三號函覆稱：該行照並無防偽措施，且印刷方式與其公司不同，非其公
    司所生產等語（參原審刑事卷宗第一二九頁、第一三０頁、第一七一頁），而扣
    案之「乙○○」保險證，經富邦產物保險股份有限公司鑑定該證亦屬贗品，並詳
    加說明與該公司製發保險證之差異，此有該公司於八十九年六月十二日出具之（
    八九）富保業發字第一七四號函及所附比對樣本一份在卷足憑（參原審刑事卷宗
    第一四九頁），惟查上開行車執照及保險證縱屬偽造無訛，然本件扣案之右開證
    件、印章係於警方盤檢時於被告身上所查扣，被告尚未就上開偽造之特種文書有
    所主張，即未達行使階段，核與行使特種文書罪之構成要件有間，此外，復查無
    其他積極證據證明被告有何右開犯行，揆之右開判例意旨，應認為無法證明被告
    另有此部份之犯罪，惟公訴人認此部份與本件有裁判上一罪關係，爰不另為無罪
    之諭知，扣案之偽造之行車執照、保險單、印章亦無從宣告沒收，併此敘明。
據上論斷，應依刑事訴訟法第三百六十九條第一項前段、第三百六十四條、第二百九
十九條第一項前段、刑法第二條第一項前段、第三百四十九條第一項、第二百十六條
、第二百十二條、第五十五條、第四十一條第一項前段、罰金罰鍰提高標準條例第一
條前段、第二條，判決如主文。
本案經檢察官劉靜婉到庭執行職務。
中      華      民      國    九十      年      六      月     十九     日
                            台灣高等法院刑事第十五庭
                                審判長法  官  房  阿  生
                                      法  官  雷  元  結
                                      法  官  鄧  振  球
右正本證明與原本無異。
不得上訴。
                                      書記官  洪  秋  帆
中      華      民      國    九十      年      六      月   二十一     日
附錄：本案論罪科刑法條全文
刑法第三百四十九條：
收受贓物者，處三年以下有期徒、拘役或五百元以下罰金。
搬運、寄藏、故買贓物或為牙保者，處五年以下有期徒刑、拘役或科或併
科一千元以下罰金。
因贓物變得之財物，以贓物論。


司法院資訊處製作；財團法人民間司法改革基金會備份。
